【裁判字號】    99,聲再,81
【裁判日期】    990805
【裁判案由】    違反貪污治罪條例等
【裁判全文】
臺灣高等法院臺南分院刑事裁定          99年度聲再字第81號
再審聲請人
即受判決人  甲○○
上列聲請人因違反貪污治罪條例等案件，對於本院97年度上訴字
第777號中華民國97年9月3日確定判決（臺灣臺南地方法院95年
度訴字第1027號，臺灣臺南地方法院檢察署93年度偵字第5089號
），聲請再審，本院裁定如下：
    主  文
再審之聲請駁回。
    理  由
一、聲請意旨略以：
  (一)原判決認定犯罪事實所依憑之【90年度10、11、12月份】三
    份「仁德鄉公所課（室）臨時單（技術）工薪資（工資）請
    示報領單」，記載事項均係村幹事蘇琮惠填寫製作，此由判
    決確定後發覺之新證據可資證明：仁德鄉成功村關於行政
    業務之文書一向由村幹事負責製作、呈報，村長僅象徵性的
    在村長欄填寫「可」以完成各項程序而已，對於實際內容並
    不甚了解，此由「台南縣仁德鄉成功村辦公處動支請示單」
    下方：「請示人員二欄內記載「十二/十二」並蓋用課員蘇
    琮惠條戳，但「村長」欄可字下方日期卻為「12／10」，且
    請示單上字跡均為蘇琮惠所有，並非被告所有，由此已足資
    證明此請示單係蘇琮惠拿空白請示單於90年12月10日先給被
    告簽可後，蘇琮惠再於90年12月12日填載完成，此為成功村
    一向之文書作業模式。上揭請示單村長欄之「台南縣仁德
    鄉成功村村長」印文及90年度10、11、12月份之三份「仁德
    鄉公所課（室）臨時單（技術）工薪資（工資）請示單」，
    單上之「台南縣仁德鄉成功村村長」印文，與被告於87年8
    月1日接任村長之印章戳記印文不符（見卷附台南縣仁德鄉
    成功村村長交接清冊），最明顯之處在印文最後一字「長」
    移交清冊上該字上方為三橫，而上揭請示單上則為四橫），
    則該印文顯非被告蓋用，而為蘇琮惠所偽造。
  (二)綜合上述，由上述二項新證據已足資證明判決書所認定之三
    份請示單均非被告所記載，被告應受無罪之判決，不須詳加
    調查，即可得之，謹請鈞院准予再審，以免冤抑云云。
二、按有罪之判決確定後，有「原判決所憑之證物已證明其為偽
    造或變造者」或「因發現確實之新證據，足認受有罪判決之
    人應受無罪、免訴、免刑、或輕於原判決所認罪名之判決者
    」，為受判決人之利益，得聲請再審，刑事訴訟法第420條
    第1項第1款及第6款分別定有明文。且刑事訴訟法第420條第
    1 項第1款至第3款及第5款情形之證明，以經判決確定，或
    其刑事訴訟不能開始或續行非因證據不足者為限，始得聲請
    再審，同條第2項規定甚明。至刑事訴訟法第420條第1項第6
    款規定，因發見確實之新證據，足認受有罪判決之人，應受
    無罪、免訴、免刑或輕於原判決所認罪名之判決者，為受判
    決人之利益，始得聲請再審。所謂「發現確實之新證據」，
    係指該證據於事實審法院判決前業已存在，為法院、當事人
    所不知，不及調查斟酌，至其後始行發現，且就證據本身形
    式觀察，固不以絕對不須經過調查程序為條件，但必須顯然
    可認為足以動搖原有罪確定判決，而為受判決人無罪、免訴
    、免刑或輕於原判決所認罪名之判決者為限。亦即該「新證
    據」除應可認為確實具有足以動搖原確定判決，而對受判決
    人為更有利判決之「確實性」外，尚須具備該證據係在事實
    審法院於判決前已存在，因未經發見，不及調查斟酌，或審
    判時未經注意，至其後始行發見之「嶄新性」特質，二者均
    屬不可或缺，若未兼備「確實性」與「嶄新性」之特性，即
    不能據為聲請再審之原因。是倘受判決人因對有利之主張為
    原審所不採，事後提出證明，以圖證實在原審前所為有利之
    主張為真實，據以聲請再審，該項證據既非判決後所發見，
    顯難憑以聲請再審。
三、經查：
  (一)聲請人再審意旨認：仁德鄉成功村關於行政業務之文書一
    向由村幹事負責製作、呈報，村長僅象徵性的在村長欄填寫
    「可」以完成各項程序而已，對於實際內容並不甚了解，此
    由「台南縣仁德鄉成功村辦公處動支請示單」下方：「請示
    人員二欄內記載「十二/十二」並蓋用課員蘇琮惠條戳，但
    「村長」欄可字下方日期卻為「12／10」，且請示單上字跡
    均為蘇琮惠所有，並非被告所有，由此已足資證明此請示單
    係蘇琮惠拿空白請示單於90年12月10日先給被告簽可後，蘇
    琮惠再於同年月12日填載完成云云。惟查：原確定判決理由
    欄一、（四）即已載明，聲請人即被告甲○○坦承有犯罪事
    實二所述公務員登載不實犯行，並行使即以之請領核銷機場
    回饋金等語，是以甲○○在其所掌該村上開申請有關「全村
    綠美化及環境整理」之計畫項目所附90年10、11、12月份「
    仁德鄉公所課（室）臨時單（技術）工薪資（工資）請示報
    領單（90年10月份、90年11月份、90年12月份）」上，分別
    登載填寫「郭淑吟、沈秀鑾、顏志豪等三人、職別為臨時工
    、工作日數90年10月份10日、同年11月份20日、同年12月份
    10日，每人每日800元，總計工作日數120日、合計工資9600
    0元，雇用事由均為清除垃圾點並整理清除並分三班監控宣
    導」等不實事項乙節，業經其自承在卷。且原判決已就上開
    證據資料詳加調查，並依憑調查證據之結果，說明其取捨判
    斷所得心證之理由，認定被告有公務員登載不實之事實，此
    乃法院職權行使之範圍。被告上揭聲請意旨，無非指摘原確
    定判決證據之取捨及事實之認定有無違誤之處，且上述證據
    「顯係在原判決前即已存在」，亦為再審聲請人當時所明知
    ，非事實審法院判決前未經發現之證據，與前述「嶄新性」
    要件不符，自不得據為聲請再審之原因。
  (二)又聲請人再審意旨主張原判決所依憑之前揭請示單村長欄
    之「台南縣仁德鄉成功村村長」印文及90年度10、11、12月
    份之三份「仁德鄉公所課（室）臨時單（技術）工薪資（工
    資）請示單」，單上之「台南縣仁德鄉成功村村長」印文，
    與被告於87年8月1日接任村長之印章戳記印文不符（見卷附
    台南縣仁德鄉成功村村長交接清冊），並指稱該印文為蘇琮
    惠所偽造云云。惟查：聲請人所提臺南縣仁德鄉成功村村長
    交接清冊，既為聲請人於87年8月1日擔任村長時之交接清冊
    ，自為聲請人所明知，非屬未經發現，不及調查斟酌之證據
    ，從而，上開清冊未具備上開「嶄新性」之要件，難謂係確
    實之新證據。況聲請人並未提出原判決所憑之證物經判決確
    定為偽造，或其刑事訴訟之不能開始、續行，非因證據不足
    等情之證據，亦與刑事訴訟法第420條第1項第1款、第2項規
    定之法定要件不符，附此說明。
四、綜上所述，原確定判決已詳敘認定犯罪事實之依據及憑以認
    定之理由，並對聲請人否認犯罪之辯詞，如何不足採信，均
    已依據卷內資料予以指駁及說明。聲請人上開所稱之二項新
    證據及再審事由，均難認係屬「因發現確實之新證據，足認
    聲請人應受無罪、免訴、免刑或輕於原判決所認罪名之判決
    」，核與刑事訴訟法第420條第1項第6款之再審要件不合，
    其再審之聲請，難認為有理由，應予駁回。
據上論斷，應依刑事訴訟法第434條第1項，裁定如主文。
中    華    民    國    99    年    8    月    5      日
                  刑事第七庭  審判長法  官  李文福
                                    法  官  顏基典
                                    法  官  陳顯榮
以上正本證明與原本無異。
如不服本裁定，應於收受本裁定後五日內向本院提出抗告狀。
                                    書記官  劉岳文
中    華    民    國    99    年    8     月    5     日

司法院資訊處製作；財團法人民間司法改革基金會備份。
